臺灣高雄地方法院刑事判決　　　　　　　　　　　　九十一年度訴字第一七六號
　　公　訴　人　臺灣高雄地方法院檢察署檢察官
　　被　　　告　乙○○
　　　　　　　　甲○○
　　　　　　　　己○○
　　　　　　　　丙○○
　　　　　　　　戊○○
　　　　　　　　丁○○
　　右六人共同
　　選任辯護人　萬維堯
右列被告等因公共危險案件，經檢察官提起公訴（九十一年度偵字第八三五號），
本院判決如左：
    主  文
乙○○、甲○○、己○○、丙○○、戊○○、丁○○均無罪。
    理  由
一、公訴意旨略以：被告乙○○、甲○○、己○○、丙○○、戊○○、丁○○等六人
    明知飆車行為足使參與道路交通之公眾發生往來危險，竟夥同數名不詳年籍、姓
    名之人，基於共同之犯意聯絡，於民國九十一年四月十四日三時十四分許，由被
    告乙○○騎乘車號ＺＧＹ—三九號輕型機車，被告甲○○騎乘車號ＸＶＣ—六
    六五號重型機車，被告戊○○騎乘車號ＸＯＨ—二六七號重型機車，後載被告丙○○，被告丁○○騎乘車號ＺＡＱ—六八六號輕型機車，後載己○○，與其他不
    詳人士所騎乘之機車共約五、六部，在高雄市苓雅區○○○路由北往南方向以時
    速約四、五十公里之速度闖越紅燈、搶黃燈，並占據自強路快、慢車道蛇行競駛
    ，嚴重影響路人及參與道路交通公眾之安全，以此方法致生陸路往來之危險，嗣
    於當日凌晨三時二十二分許，飆至高雄市○○區○○路與三多路口時，為警攔截
    而查獲上情，因認被告乙○○、甲○○、己○○、丙○○、戊○○、丁○○均共
    同涉犯刑法第一百八十五條第一項之以他法致生陸路往來之危險罪嫌等語。
二、按犯罪事實應依證據認定之，無證據不得推定其犯罪事實；又不能證明被告犯罪
    ，應諭知無罪之判決。刑事訴訟法第一百五十四條及第三百零一條分別定有明文
    。又按刑事訴訟法上所謂認定犯罪事實之證據，係指足以認定被告確有犯罪行為
    之積極證據而言，如未能發現相當證據或證據不足以證明，自不能以推測或擬制
    之方法，以為裁判基礎（最高法院二十九年度上字第三一五號及四十年度台上
    字第八十六號分別著有判例可資參照）。而認定不利於被告之事實，須依積極證
    據，苟積極證據不足為不利被告之認定時，即應為有利於被告之認定，更不必有
    何有利之證據；又認定犯罪事實所憑之證據，雖不以直接證據為限，間接證據亦
    包括在內，然而無論直接證據或間接證據，其為訴訟上之證明，須於通常一般之
    人均不致有所懷疑，而得確信其為真實之程度者，始得據為有罪之認定，倘其證
    明尚未達到此一程度，而有合理之懷疑存在而無從使事實審法院得有罪之確信時
    ，即應由法院為諭知被告無罪之判決（最高法院三十年度上字第八一六號及七十
    六年度台上字第四九八六號亦分別著有判例可資參照）。亦即若證據資料在經驗
    科學上或論理法則上尚有對被告較為有利之存疑，而無從依其他客觀方法排除此
    項合理之可疑，即不得以此資料作為斷罪之基礎，且刑事訴訟制度受「倘有懷疑
    ，即從被告之利益為解釋」、「被告應被推定為無罪」之原則所支配，故得為訴
    訟上之證明者，無論為直接或間接證據，須客觀上於一般人均不致有所懷疑而達
    於確信之程度者，始可據為有罪之認定，倘其證明尚未達於「確信」之程度，而
    有合理可疑存在時，即難據以為被告不利認定，換言之，在法律判斷上，即不能
    為被告有罪之認定。
三、訊據被告乙○○、甲○○、己○○、丙○○、戊○○、丁○○等六人固坦認於右
    揭時地騎乘機車行經高雄市○○路之事實，惟均堅決否認有何公共危險之犯行，
    被告乙○○辯稱：當時我們唱完歌，在五福路與自強路口等紅燈，準備找我哥哥
    ，有其他機車在一起等紅燈，我們不認識對方，騎到夜市附近，因為自強路口有
    攤販，有車子要右轉，我們才從左邊繞過去，當時路口都是閃黃燈，我們沒有闖
    紅燈及飆車等語；被告甲○○辯以：我們沒有飆車及闖紅燈，當時路口都是黃燈
    ，前面有一輛白色的車子要右轉，所以我就從左側閃過去，我們都是一台接著一
    台，沒有併行等語；被告己○○辯稱：我們沒有飆車，丁○○當時騎車載我，在
    騎車這段期間，沒有與丁○○交談，因為騎車講話很危險，自強路不會很寬，慢
    車道的空間很窄，騎乘當時難免會騎到快車道上，我們又經過夜市○○○道上都
    有攤販及停放的車輛，很難過得去等語；被告丙○○辯以：當時是為了閃避右轉
    之車輛，所以才會有蛇行之情形，當時是戊○○騎車載我，騎這段路時，我有問
    戊○○是要跟何人吃宵夜，戊○○跟我說是乙○○的哥哥，我們在警局有看到錄
    影帶內容，其中一些片段不是我們，我們是在最後十幾二十秒才出現，當時車速
    不是很快等語；被告戊○○辯稱：自強路上有夜市及攤販，所以才會騎在快車道
    上等語；被告丁○○則以：我們沒有闖紅燈，我騎車載己○○時，沒有與他說話
    等語置辯。
四、本件公訴人認被告乙○○、甲○○、己○○、丙○○、戊○○、丁○○等六人涉
    有刑法第一百八十五條第一項之以他法致生陸路往來之危險犯行，無非係以證人
    即查獲本案之員警呂昇勳於偵查中到庭結證陳述無訛，並經公訴人當庭勘驗警員
    所拍攝之錄影帶觀之：(一)錄影帶內出現五、六輛機車競駛；(二)ＸＶＣ—六六五號
    機車有行使快車道，並駛至道路中央分隔線蛇行之情形；(三)身後背負霹靂包之男
    子（即己○○）所搭乘之機車有蛇行於快、慢車道間；(四)沿路由警員駕駛車輛攝
    影，並於被告等人所駕機車闖越紅燈時，發出聲音紀錄當時情形等各情，製有勘
    驗筆錄在卷可憑，且有高雄市政府警察局舉發違反道路交通管理事件通知單四紙
    、高雄市政府警察局執行「交通稽查」專案勤務逮捕現行犯簡易移辦單四份及承
    辦警員報告書一份足憑，雖被告等六人於查獲當時拒絕於上開通知單及移辦單內
    簽名，惟被告等六人並不否認遭警查獲而拒簽之事實，且上開通知單及移辦單所
    載內容既核與攝影內容相符，且為警員職務上製作之文書，自仍得採為認定犯罪
    事實之證據之一，為其論據。經查：
  (一)依本件現場查獲被告等六人之員警即證人呂昇勳前於查證報告所載：‧‧‧於高
    雄市苓雅區○○○○○路口，當場攔截逮捕丁○○等六人等情，有該查證報告一
    紙附卷可參（參見警卷第十二頁），惟證人呂昇勳於本院審理中已改稱：我們不
    是當場攔捕，是被告等人由自強路左轉三多路把車停在人行道上，尚未停妥，我
    們就逮捕被告等人等語（參見本院卷第六四頁），是以證人呂昇勳前後所述查獲
    被告等六人之情節顯有出入，已然可疑。
  (二)再依本件高雄市政府警察局執行「交通稽查」專案勤務逮捕現行犯簡易移辦單四
    份分別記載：車速約四十—五十公里、車速約四十—五十公里、車速約四十公里
    、車速約四十—五十公里，且均未在該四張移辦單上勾選被告等六人有超速等情
    ，有該高雄市政府警察局執行「交通稽查」專案勤務逮捕現行犯簡易移辦單四份
    附卷可憑（參見警卷第十四—十七頁），惟證人呂昇勳於本院審理中改稱：被告
    等人時速約有五十、六十公里等云（參見本院卷第六四頁），是以證人呂昇勳所
    述亦與前開移辦單所載內容已有矛盾出入，衡情以觀，本件查獲當時，若真如證
    人呂昇勳所述被告等六人時速約五、六十公里一情，何以當時不在上開移辦單上
    載明被告等六人之車速約五十至六十公里？並勾選被告等六人有超速及多數人聚
    眾競駛之犯行？益見證人呂昇勳所述，已難全盤加以採信。
  (三)復依前開查證報告所載：警員等人自九十一年四月十四日凌晨三時十四分許，發
    現被告等六人分別騎乘機車沿途競駛，有行駛快車道、闖紅燈、蛇行，經沿途錄
    影於九十一年四月十四日凌晨三時二十二分，在高雄市苓雅區○○○○○路口，
    當場攔截逮捕告等六人等語（參見警卷第十二頁），而上開移辦單亦分別記載：
    被告丁○○騎乘機車附載被告己○○，有行駛快車道、蛇行、闖紅燈等行為；被
    告甲○○騎乘機車有行駛快車道、蛇行等行為；被告乙○○騎乘機車有行駛快車
    道、蛇行、闖紅燈等行為；被告戊○○騎乘機車附載丙○○，有行駛快車道、蛇
    行、闖紅燈等行為等語（參見警卷第十四—十七頁），證人呂昇勳於本院審理中
    到庭證稱：當時我們勤務至五福路與自強路口，發現有七、八部機車聚集在一起
    ，行駛在快車道上，所以我們直接尾隨錄影之方式，發現被告等人從自強路開始
    有闖紅燈、行駛快車道、蛇行等犯行，被告等人行駛之速度很快，依據我實際目
    測，他們實際車速約有五十、六十公里，被告等人有蛇行行為，他們是從快車道
    越至對向車道中間線再彎進來，應該不是閃車，若是閃車，應從右側閃車，不應
    從左側閃車等云（參見本院卷第六三—六四、一一—一二頁）。然經本院勘
    驗卷附之蒐證錄影帶結果，蒐證錄影帶拍攝內容為：(1)本卷蒐證錄影帶經本院實
    際勘驗後全長三十七分鐘，其中所攝錄之畫面皆以剪接片段構成。(2)有關警方攝
    錄到被告等六人之騎車行為畫面，是自四月三日凌晨三時十四分四九秒開始攝錄
    ，三時十五分二秒時，ＸＶＣ—六六五號機車由身穿花格子衣服的人騎乘並附載
    一人，於三時十五分十四秒，ＸＶＣ—六六五號機車有行駛快車道、闖紅燈，當
    時機車尚有五、六部，惟並非併排行駛，而係魚貫行駛，且該五、六部機車雖有
    行駛至快車道，惟僅有一、二部超過分隔線一、二公尺，並無壅塞道路，且該時
    未有汽車行經該處地點。(3)三時十五分四十一秒至五十九秒間，該五、六部機車
    為超越前方一台豐田可樂拉銀白色汽車，而行駛同向左方車道，並有跨越中心線
    超車之行為。三時十六分二秒有二部機車前後行經自強路與四維路口時闖紅燈。
    三時十六分十秒後，警方所攝錄之畫面即未出現被告六人之機車，且畫面晃動不
    清。(4)畫面於三時十七分即立刻切換至三時二十二分二十三秒，此刻畫面出現已
    停在人行道旁之機車，車號分別為ＺＡＱ—六八六、ＸＯＨ—二六七、ＺＧＹ—
    三九、ＸＶＣ—六六五，亦即被告六人之機車。之後即是警方查獲被告六人之
    畫面等情，有本院九十一年九月五日勘驗筆錄一份在卷可憑（參見本院卷第七六
    —七七頁）。據上以查，本件蒐證錄影帶內容並未如證人呂昇勳所製作之查證報
    告內容所載係自九十一年四月十四日凌晨三時十四分開始沿途攝錄至同日凌晨三
    時二十二分，僅係自九十一年凌晨三時十四分四十九秒開始攝錄至同日凌晨三時
    十六分十秒，共約八十一秒，足認證人呂昇勳所製作之查證報告尚有闕漏，尚無
    以憑信。而在此僅約八十一秒期間，被告等六人所騎機車均係一部接著一部行駛
    ，並無占據自強路快、慢車道路面併行飆速競駛情事，且渠等所騎機車，確係為
    超越前方一部銀白色自小客車而左行跨越中心線而超車，而超車後亦均一一回歸
    至慢車道路面行駛，縱令渠等此一超車行為有所不當而違反道路交通安全規則，
    亦難認渠等上開不當超車行為與社會通念所認知之蛇行行為吻合一致。再被告等
    六人所騎機車僅二部越過快、慢車道分隔線一、二公尺行駛，然該時並未有汽車
    行經該路面，被告等六人所騎機車亦未占據並壅塞自強路快、慢車道，衡情以觀
    ，依蒐證錄影帶畫面所示之自強路路面確屬狹小，慢車道確有汽機車停放及攤販
    擺設，一般機車如遇此等情況而跨越快、面車道分隔線行駛現今亦彼彼皆是。從
    而，足認被告等六人縱有闖紅燈或行駛快車道之行為，亦難認渠等有聚眾沿途占
    據快、慢車道路面、蛇行競駛之舉，是以上開證人呂昇勳之證詞、高雄市政府警
    察局執行「交通稽查」專案勤務逮捕現行犯簡易移辦單及該蒐證錄影帶之內容，
    均尚不足以證明被告等六人騎乘機車過程中有何公共危險犯行可言。
  (四)再按刑法第一百八十五條第一項後段之以他法致生公眾往來安全罪，為一補充之
    規定，必須其方法有達類似損壞、壅塞之程度，因而致生往來之危險，始足當之
    ，並非凡有足以產生往來之危險者，即可構成本罪，否則，駕車在道路上超速行
    駛、違規停車於車道上、無駕駛經驗且無駕照者駕車於公路或違規超車等違反道
    路交通安全規則之行為，均因有足以產生往來之危險，即有可能構成本罪，如此
    勢將擴張法律構成要件之解釋而有悖離刑法上禁止類推原則之危險。故以俗稱之
    「飆車」行為必須聚集足以遮斷道路往來之多數車輛，並占據一定路段之道路而
    以極其快速之速度來回飆駛，因而壅塞道路達一定之時間而足以生往來之危險，
    始足構成該條之以他法致生往來之危險罪。且刑法上所謂之具體危險犯，係將危
    險狀態作為構成要件要素而規定刑法條款中，法官必須就具體之案情，逐一審酌
    判斷，而認定構成要件所保護之法益果真存有具體危險時，始能成立犯罪之危險
    犯。另按刑法第一百八十五條第一項損壞或壅塞陸路致生往來之危險罪，固係採
    具體危險制，只須損壞、壅塞之行為，造成公眾往來之危險之狀況為已足，不以
    全部損壞、壅塞發生實害為要，然仍必須以損壞、壅塞或其他方法，有造成公眾
    往來之危險之狀況方屬相當（最高法院七十九年台上字第二二五號判例可資參
    照）。是以本件雖可認定被告等六人有闖紅燈及行駛於快車道之行為，然此充其
    量僅違反道路交通安全規則，應依道路交通管理處罰條例科以行政罰鍰而已，尚
    難遽此認定被告等六人有共同飆車、占據快、慢車道路面、蛇行競駛之行為。
  (五)綜上所述，堪認被告等六人前開所辯，尚可採信。是以本件尚乏證據足資證明被
    告等六人有共同與其他不詳人士蛇行競駛、占據快、慢車道路面及壅塞陸路等以
    他法致生陸路往來之危險之犯行；此外，本院復查無其他積極證據足資認定被告
    等六人有何公訴人所指共同涉犯刑法第一百八十五條第一項之以他法致生陸路往
    來之危險之犯行，揆諸首開法條及判例意旨說明，自不能證明被告等六人犯罪，
    依法均應為無罪判決之諭知，以免冤抑。
據上論斷，應依刑事訴訟法第三百零一條第一項，判決如主文。
本案經檢察官張啟祥到庭執行職務。
中      華      民      國    九十一    年      十      月    三十一    日
                                臺灣高雄地方法院刑事第五庭
            審判長法  官  吳  永  宋
                                        法  官  張  茹  棻
                                        法  官  林  家  賢
右正本證明與原本無異。
如不服本判決，應於送達後十日內向本院提出上訴狀（須附繕本）。
                                        書記官  許  雅  惠
中      華      民      國    九十一    年      十      月    三十一    日
